臺灣臺北地方法院刑事裁定　　　　　　 100年度聲判字第93號
聲　請　人
即　告訴人　高銘克
代　理　人　賴呈瑞律師
被　　　告　高心媃
上列聲請人即告訴人因告訴被告侵占案件，經臺灣臺北地方法院
檢察署檢察官於中華民國100 年2 月22日以100 年度偵字第1167
號為不起訴處分，聲請人聲請再議，經臺灣高等法院檢察署檢察
長於中華民國100 年3 月17日以100 年度上聲議字第1958號處分
書駁回再議，聲請人聲請將本件交付審判，本院裁定如下：
    主  文
聲請駁回。
    理  由
一、按告訴人不服上級法院檢察署檢察長或檢察總長認再議為無
    理由而駁回之處分者，得於接受處分書後10日內委任律師提
    出理由狀，向該管第一審法院聲請交付審判；法院認交付審
    判之聲請不合法或無理由者，應駁回之，刑事訴訟法第 258
    條之1、第258條之3第2項前段，分別定有明文。查本件聲請
    人高銘克以被告高心媃涉犯侵占罪嫌，向臺灣臺北地方法院
    檢察署提出告訴，經該署檢察官偵查後，於民國100年2月22
    日以100 年度偵字第1167號為不起訴處分，聲請人不服，而
    聲請再議，經臺灣高等法院檢察署檢察長認再議無理由，於
    100年3 月17日以100年度上聲議字第1958號處分書駁回聲請
    人關於被告涉嫌侵占部分再議之聲請，聲請人於100 年3 月
    23 日 收受前揭駁回再議之處分書，並於100 年3 月28日向
    本院聲請交付審判，則聲請人就本件聲請交付審判，程序上
    即為合法，合先敘明。
二、聲請交付審判意旨略以：
（一）被告高心媃及聲請人高銘克為姐弟關係，且與高銘園、高
      銘呈及高玉寬等3 名兄弟姊妹，共有臺北市○○街57號之
      房屋，並約由被告統為分配該租金，該租金於分配一定比
      例於各該兄弟姊妹後之餘款，則應全數匯入渠等父親高墀
      棟之帳戶，詎被告竟基於不法所有之意圖，自民國95年10
      月起至97年9 月止，將應匯予父親之款項共計253 萬2 千
      元，侵占入己，因認被告等人涉有刑法第335 條第1 項侵
      占罪嫌。而聲請人之父親已於99年3 月14日死亡，聲請人
      乃依刑事訴訟法第233 條第2 項規定提起本件告訴。
（二）不起訴處分書係以聲請人於98年5 月12日向臺灣高等法院
      聲請閱覽卷宗時，即已自卷附臺灣銀行營業部函覆臺灣高
      等法院之高墀棟帳戶資料中，知悉被告之侵占事實，惟聲
      請人卻遲至99年10月25日始向臺灣臺北地方法院檢察署（
      下稱臺北地檢署）提起本件告訴，顯已逾6 個月之告訴期
      間，而為不起訴處分並駁回聲請人再議。惟：聲請人於上
      開日期向臺灣高等法院聲請閱覽卷宗時，該卷宗資料僅有
      高墀棟95年10月23日起至97年4 月30日止之帳戶資料，並
      未存有97年5 月至同年9 月間之帳戶資料，聲請人自無從
      知悉被告於上開5 月內所為之侵占犯行，故聲請人就該5
      月份部分之侵占事實提起告訴，並未逾越告訴期間。
（三）綜上所述，原不起訴處分書及駁回再議處分均認告訴人告
      訴已逾告訴期間，似有未洽，爰聲請准予交付審判等語。
三、按刑事訴訟法第258條之1規定告訴人得向法院聲請交付審判
    ，揆其立法意旨，係對於「檢察官不起訴裁量權」制衡之一
    種外部監督機制，法院之職責僅在就檢察官所為不起訴之處
    分是否正確加以審查，藉以防止檢察機關濫權，依此立法精
    神，同法第258條之3第3 項規定「法院就交付審判之聲請為
    裁定前，得為必要之調查」，所謂「得為必要之調查」，係
    指調查證據之範圍應以偵查中曾顯現者為限，不可就新提出
    之證據再為調查，亦不可蒐集偵查卷宗以外之證據，否則將
    與刑事訴訟法第260 條之再行起訴規定混淆不清。法院於審
    查交付審判之聲請有無理由時，除認為告訴人所指摘不利被
    告之事證，未經檢察機關詳為調查或斟酌，或不起訴處分書
    所載理由違背經驗法則、論理法則或其他證據法則者外，不
    宜率予交付審判。所謂告訴人所指摘不利被告之事證，未經
    檢察機關詳為調查，係指告訴人所提出請求調查之證據，檢
    察官未予調查，且若經調查，即足以動搖原偵查檢察官事實
    之認定及處分之決定，倘調查結果，尚不足以動搖原事實之
    認定及處分之決定者，仍不能率予交付審判。
四、次按，犯罪事實應依證據認定之，無證據不得認定犯罪事實
    ，同法第154條第2項定有明文；又所謂認定犯罪事實之證據
    ，係指適合於被告犯罪事實認定之積極證據而言，苟積極證
    據之本身存有瑕疵而不足為不利於被告事實之認定時，即應
    為有利於被告之認定，更不必有何有利之證據。而認定犯罪
    事實所憑之證據，無論係直接證據或間接證據，其為訴訟上
    之證明，須於通常一般之人均不致有所懷疑，而得確信其為
    真實之程度者，始得據為有罪之認定，倘其證明尚未達到此
    一程度，而有合理之懷疑存在，本諸無罪推定原則，自應為
    被告無罪之諭知（最高法院76年臺上字第4986號判例意旨、
    92年度臺上字第2570號判決意旨參照）。
五、上開不起訴處分及駁回再議理由，業經本院調閱前開案卷核
    閱屬實。本件聲請人雖以上開理由聲請交付審判，惟查：
（一）按被害人已死亡者，得由其配偶、直系血親、三親等內之
      旁系血親、二親等內之姻親或家長、家屬告訴，刑事訴訟
      法第233條第2項定有明文。復告訴乃論之罪，其告訴應自
      得為告訴之人知悉犯人之時起，於六個月內為之，刑事訴
      訟法第237 條亦定有明文。是除被害人生前已知悉犯人，
      且由其本人提起告訴，已逾6 個月之告訴期間外，被害人
      死亡後，而由其一定親屬代理提起告訴，該告訴期間自應
      於該代理告訴人得為告訴且知悉犯人之時起算。而本件綜
      觀偵查卷宗，並未發現任何足資證明被害人高墀棟生前曾
      有知悉犯人之犯罪行為之積極證據，而其於99年3 月14日
      死亡乙節，已有個人資料基本可佐（見臺北地檢署99年度
      他字第11622 號卷第43頁，下稱他字卷），則高墀棟之子
      即聲請人高銘克於99年3 月14日方取得提起告訴之資格，
      而應自聲請人知悉犯人之犯罪行為時起，起算本件之告訴
      期間；又聲請人向臺灣高等法院聲請閱覽卷宗，該卷確實
      並未存有高墀棟97年5 月至同年9 月間之臺灣銀行帳戶資
      料，此業據本院調取原偵查卷核閱屬實，故聲請人自無從
      知悉本件被告有無於上開期間，侵占應交予高墀棟之款項
      之犯行，從而，聲請人主張其係於高墀棟死後之99年4 月
      27日，因調閱高墀棟之帳戶資料，始悉被告於97年5 月至
      同年9 月之侵占犯行，並提出臺灣銀行於99年4 月27日查
      詢後交付之高墀棟存摺存款歷史明細為據，自非虛妄，而
      原不起訴處分及駁回再議處分所認告訴人之告訴已逾告訴
      期間，則屬誤會，首應敘明。
（二）另因聲請人所提出臺灣銀行存摺存款歷史明細，其上電腦
      系統查詢日期雖記載為99年4 月20日，然臺灣銀行營業部
      係於99年4 月27日始行將高墀棟存摺存款歷史明細表交付
      予聲請人收受之事實，有臺灣銀行營業部100 年8 月12日
      營存密字第10050022461 號函在卷可查（本院卷16至19頁
      ），則聲請人之告訴期間應自99年4 月27日始行起算，從
      而聲請人於99年10月25日提出本件告訴，尚無逾期告訴之
      情事，但因原不起訴處分書及再議處分書均誤認本件告訴
      逾期，而未進行實體調查，故本件被告有無侵占犯行，偵
      查卷內尚乏證據以供認定，本院為免混淆聲請交付審判與
      刑事訴訟法第260 條之再行起訴之制度設計，故不得任意
      蒐集偵查卷宗以外之證據，職是，聲請人之主張交付審判
      尚無理由。
（三）然前開臺灣銀行營業部100 年8 月12日營存密字第100500
      22461 號函，可得證明聲請人告訴並未逾期，且於偵查程
      序中未曾出現，係屬刑事訴訟法第260 條所稱之新證據，
      聲請人自得依據刑事訴訟法第260 條執該函向臺北地檢署
      請求重行偵查，以維合法權利，特此敘明。
六、綜上所述，依據本件在偵查中已顯現之證據，均仍不足以證
    明被告有聲請人所指訴之上開犯罪嫌疑。從而，原檢察官及
    臺灣高等法院檢察署檢察長所為之不起訴處分及駁回再議處
    分之理由，縱有誤認告訴逾期未洽之處，惟依卷內資料判斷
    ，尚未跨越起訴之門檻甚明，是依首揭說明，本件聲請人此
    部分聲請交付審判，為無理由，應予駁回。
據上論斷，依刑事訴訟法第258 條之3 第2 項前段，裁定如主文
。
中     華     民     國   100   年   10   月    6     日
                          刑事第十三庭審判長法  官劉煌基
                                            法  官楊雅清
                                            法  官吳佳樺
上正本證明與原本無異。
本裁定不得抗告。
                                            書記官莊文茹
中    華    民    國   100    年    10    月    6     日